【裁判字號】    97,消債抗,151
【裁判日期】    970912
【裁判案由】    聲請更生程序
【裁判全文】
臺灣高雄地方法院民事裁定           97年度消債抗字第151號
抗  告  人  甲○○
上列抗告人因消費者債務清理條例事件，對於中華民國97年8 月
4 日本院97年度消債更字第482 號裁定提起抗告，本院裁定如下
：
    主  文
抗告駁回。
抗告程序費用新臺幣壹仟元由抗告人負擔。
    理  由
一、抗告意旨略以：抗告人前與最大債權銀行即國泰世華銀行協
    商成立後即無力清償協議金額，惟抗告人仍就能力所及償還
    每月應付之新臺幣（下同）15,466元，因大眾銀行及中國信
    託商業銀行之信用卡均僅為5 萬餘元，且經銀行同意得清償
    欠款半數即可，抗告人遂先籌款償還該債務，是抗告人未依
    協議履行還款係因已呈毀諾狀況而無法再依協議處理所致，
    確係因經濟能力不足而無力清償，原裁定遽以抗告人誠意還
    款之舉否定本件聲請，抗告人實感不服。又原審駁回抗告人
    之聲請，理由之一係以聲請人扶養其配偶唐武德一事顯為不
    實云云，惟抗告僅係因民法第1116條之1 規定「夫妻互負扶
    養義務」而依法將應受扶養之人據實填寫，但於抗告人所支
    出之扶養金額中均未為請求，原裁定未審酌抗告人填表之真
    意逕認抗告人聲請不實，實屬違誤。又抗告人之配偶乃獨子
    ，僅有4 名出嫁之姊妹，故抗告人之配偶需負擔其父每月約
    18,000元之高額安養院費用，已無餘力給予抗告人經濟上之
    幫助，原裁定未為審酌此點，斷然以抗告人所述不實駁回聲
    請，抗告人甚難信服。又抗告人受有尾椎骨骨折一事，衡情
    應休養3 個月左右，原裁定未查而逕認定抗告人之傷勢並非
    嚴重，顯與事實有間。復因原裁定不採信就抗告人扶養其姐
    留下之女陳怡伶，抗告人為此檢附實證。綜上，抗告人非蓄
    意不履行無擔保債務協商契約，實應有上開不可歸責與己之
    情事，方不得已毀諾，原裁定不查而將抗告人之聲請駁回，
    為此，依法提起本件抗告，併聲明裁定廢棄原裁定，依消費
    者債務清理條例第151 條第5 項但書規定准予開始更生程序
    。
二、按債務人與金融機構協商成立者，不得聲請更生或清算，但
    因不可歸責於己之事由，致履行顯有重大困難者，不在此限
    ；本條例施行前，債務人依金融主管機關協調成立之中華民
    國銀行公會會員辦理消費金融案件無擔保債務協商機制與金
    融機構成立之協商，準用前項之規定，消費者債務清理條例
    第151 條第5 項、第6 項分別定有明文。又聲請更生或清算
    不合程式或不備其他要件者，法院應以裁定駁回之，但其情
    形可以補正者，法院應定期間先命補正，復為同條例第8 條
    所明定。
三、經查：本件抗告人主張其毀諾原因，有下列四項：
  (一)車禍：原裁定認定抗告人傷勢不嚴重一事，並無違誤；依抗
    告人提出之診斷證明書所載抗告人於96年4 月19日21時40
    分入院治療，於同日23時治療結束，耗費時間非鉅，尚屬一
    般傷勢處理，難認該傷勢程度足以影響抗告人之工作營生。
    況抗告人主張其尾椎骨骨折需靜養三個月期間左右，並未見
    其提出相關醫囑以實，且「靜養」應達何種程度，亦有不明
    ，抗告人此部分所稱尚不足採信；復核以原審卷附之抗告人
    信用報告記載其於96年2 月間即遭最大債權銀行通報毀諾，
    抗告人縱受此傷與其毀諾間之因果關係難認存在，顯不能以
    此主張係其毀諾之不可歸責事由。
  (二)先籌款償還大眾銀行及中國信託商業銀行之信用卡帳款等小
    額債務而無法依約履行：此固經抗告人提出清償證明為憑，
    然抗告人既與最大債權銀行達成協商在前，基於契約應嚴格
    遵守原則，抗告人心存僥倖而未經最大債權銀行同意逕將有
    限之償債資源任作分配，自應承受恣意行事之後果，況抗告
    人明知其償債資源不足同時履行協商還款及償還大眾銀行、
    中國信託商業銀行之債務，既作出償債選擇，即應承受毀諾
    後果，自屬可歸責抗告人所致協商不能履行。
  (三)其配偶需獨立負擔父親每月約18,000元之看護費用，無餘力
    予以經濟上支援：惟查抗告人配偶之父生有四女一男，故抗
    告人配偶尚有其他手足分擔其父看護費用，且原審裁定認定
    抗告人一家收入扣除必要支出後，仍有餘力繳納協商金額乙
    節，係屬無誤，抗告人此部分主張其配偶無力支援並非其個
    人不可歸責而毀諾之事由。
  (四)另扶養其姐遺孤陳怡伶：然抗告人之姐於96年12月辭世，抗
    告人早於96年2 月間即已毀諾，抗告人執此為其毀諾之不可
    歸責事由，難認可採。
  (五)綜合以上，原裁定以抗告人未能舉證證明其毀諾未依協議還
    款時有何不可歸責於己之事由致履行顯有重大困難，裁定駁
    回債務人更生之聲請，並無違誤。抗告意旨指摘原裁定不當
    ，求予廢棄另為裁定，為無理由，應予駁回，爰裁定如主文
    第一項所示。
四、程序費用負擔之裁判依據：本件抗告為無理由，依消費者債
    務清理條例第15條準用民事訴訟法第78條，裁定如主文第二
    項所示。
中    華    民    國    97    年    9     月    12    日
                  民事鳳山分庭審判長法    官  楊富強
                                    法    官  譚德周
                                    法    官  楊智守
以上正本證明與原本無異。
本裁定不得再抗告。
中    華    民    國    97    年    9     月    10    日
                                    書 記 官  洪育祺


司法院資訊處製作；財團法人民間司法改革基金會備份。
